臺灣臺北地方法院刑事判決
111年度審訴字第1731號
公  訴  人  臺灣臺北地方檢察署檢察官
被      告  林美英



選任辯護人  劉鴻傑律師（法扶）
上列被告因詐欺等案件，經檢察官提起公訴（111年度偵字第157
32號），被告於準備程序中就被訴事實為有罪之陳述，本院告以
簡式審判程序之旨，並聽取當事人之意見後，經本院合議庭裁定
改依簡式審判程序審理，判決如下：
    主      文
林美英犯三人以上共同詐欺取財罪，處有期徒刑陸月。
    事實及理由
一、按除被告所犯為死刑、無期徒刑、最輕本刑為3年以上有期
    徒刑之罪、或高等法院管轄第一審案件者外，於審判期日前
    之程序進行中，被告先就被訴事實為有罪之陳述時，審判長
    得告知被告簡式審判程序之旨，並聽取當事人、代理人、辯
    護人及輔佐人之意見後，裁定進行簡式審判程序，刑事訴訟
    法第273條之1第1項定有明文。經查，本案被告林美英被訴
    詐欺等案件，被告於本院準備程序時就被訴事實為有罪之陳
    述，經本院告知被告簡式審判程序之旨，並聽取檢察官及被
    告之意見後，裁定依刑事訴訟法第273條之1第1項之規定，
    改依簡式審判程序進行審判，是本案之證據調查，依刑事訴
    訟法第273條之2規定，不受同法第159條第1項、第161條之2
    、第161條之3、第163條之1及第164條至第170條規定之限制
    ，合先敘明。
二、本案之犯罪事實及證據，除證據部分補充「被告林美英於本
    院準備程序及審理中之自白」外，餘均引用臺灣臺北地方檢
    察署檢察官起訴書（如附件）之記載。
三、論罪科刑：
　㈠按刑法上所謂共同實施，並非以參與全部犯罪行為為必要，
    其分擔實施一部分行為者，屬共同正犯；又共同實施犯罪行
    為之人，在合同意思範圍以內，各自分擔犯罪行為之一部，
    相互利用他人之行為，達其犯罪之目的者，即應對於全部所
    發生之結果負責（最高法院28年上字第3110號、46年台上字
    第1304號判例意旨均足資參照）。查被告於本案雖未直接以
    撥打電話等方式對各該被害人為詐騙行為，然被告所參與之
    上開詐欺集團，係以多人分工方式從事不法詐騙，包括集團
    首腦、撥打電話施詐之機房人員等，成員已達3人以上，被
    告負責提款及轉交不法款項之工作，使該集團其他成年成員
    得以順利完成詐欺取財之行為，確係基於自己犯罪之意思參
    與前揭詐欺集團之分工，是被告就本案所為，顯與同案共犯
    自稱「陳經理」之成年男子及其所屬詐欺集團成年成員間，
    在合同意思範圍內，各自參與行為之部分分工，並與其他參
    與者相互利用彼此之行為，而實行本案犯行，依上說明，被
    告自應就本案犯罪結果負共同正犯之刑責。
　㈡核被告就本案所為，係犯刑法第339條之4第1項第2款之三人
    以上共同詐欺取財罪、違反洗錢防制法第2條第1、2款而犯
    同法第14條第1項之一般洗錢罪。被告一行為同時觸犯上開
    罪名，為想像競合犯，應依刑法第55條之規定，從重論以刑
    法第339條之4第1項第2款之三人以上共同犯詐欺取財罪。
　㈢被告就本案所為犯行，與「陳經理」及其所屬詐欺集團成年
    成員間，有犯意聯絡及行為分擔，已如前述，均應論以共同
    正犯。
　㈣按犯洗錢防制法第14條、15條之罪，在偵查或審判中自白者
    ，減輕其刑，洗錢防制法第16條第2項定有明文。查被告就
    本案所犯洗錢防制法第14條第1項一般洗錢罪部分，於偵查
    中及本院準備程序、審理期日均自白犯行，應就其所犯一般
    洗錢罪，依上開規定減輕其刑，然被告所為本案犯行，因依
    刑法第55條想像競合犯之規定，而論以較重之刑法第339條
    之4第1項第2款之加重詐欺取財罪，參酌最高法院108年度台
    上字第4405、4408號判決意旨，被告就其所犯洗錢防制法第
    14條第1項一般洗錢罪自白犯行，核與該法第16條第2項規定
    相符，應於量刑時合併評價，併此說明。
　㈤刑法第59條之適用：
　　⒈按犯罪之情狀顯可憫恕，認科以最低度刑仍嫌過重者，得
      酌量減輕其刑，刑法第59條定有明文。依其立法意旨，科
      刑時原即應依同法第57條規定審酌一切情狀，尤應注意該
      條各款所列事項，以為量刑標準，刑法第59條所謂「犯罪
      之情狀顯可憫恕」，自係指裁判者審酌第57條各款所列事
      項以及其他一切與犯罪有關之情狀之結果，認其犯罪足堪
      憫恕者而言，即必於審酌一切之犯罪情狀，在客觀上顯然
      足以引起一般同情，認為縱予宣告法定最低刑度猶嫌過重
      者，始有其適用。被告就本件所犯刑法第339條之4第1項
      第2款之三人以上共同詐欺取財罪及洗錢防制法第14條第1
      項之一般洗錢罪，依想像競合犯之規定均各從一重之三人
      以上共同詐欺取財罪處斷，該罪之法定刑為1年以上7年以
      下有期徒刑，然犯加重詐欺取財罪者，其原因動機不一，
      犯罪情節、涉案程度未必盡同，所造成之社會危害自屬有
      異，法律科處此類犯罪，所設之法定最低本刑卻同為「1
      年以上有期徒刑」，不可謂不重，於此情形，自應依客觀
      之犯行與主觀之惡性加以考量其情狀，是否有可憫恕之處
      ，適用刑法第59條之規定酌量減輕其刑，期使個案裁判之
      量刑，能斟酌至當，符合罪刑相當原則及比例、平等原則
      。
　　⒉查被告原為申辦貸款而與詐欺集團成員聯繫後，擔任車手
      工作，前往銀行臨櫃提款，並依指示將款項層層轉交，致
      該詐欺集團順利取得詐欺所得贓款，並掩飾、隱匿該犯罪
      所得、去向，其所為固應非難，惟被告犯後坦認犯行，且
      被告前無任何犯罪之前科紀錄，有臺灣高等法院被告前案
      紀錄表在卷可佐，其素行堪稱良好，又被告年事已高，因
      經濟困窘、謀生困難，為求能異於一般管道取得貸款而依
      指示為本案犯行，堪信其尚非惡性重大之徒，又其所負責
      之工作係出面領款，不僅易遭警方查緝，較諸隱身幕後指
      揮規劃或機房等核心人員，被告實為犯罪分工中較為低階
      、受支配之角色，本院審酌上情，認依刑法第339條之4第
      1項第2款科以最低度刑，仍屬情輕法重，爰依刑法第59條
      規定減輕其刑。
　㈥爰以行為人之責任為基礎，審酌被告不思循正當途徑獲取財
    物，竟為貪圖輕易獲得金錢，參與詐欺集團之犯罪，妨害社
    會正常交易秩序，所為誠屬不該，殊值非難，惟念及被告終
    能坦承犯行之犯後態度，且合於洗錢防制法第16條第2項減
    刑之要件，復考量被告於本案所參與程度為提款及轉交款項
    之工作，而非詐騙案件之出謀策劃者，兼衡被告自陳高職畢
    業之智識程度、目前無業、現在靠政府補助過生活、毋須扶
    養家人之家庭生活經濟狀況（見本院111年度審訴字第1731
    號卷，下稱本院卷，第86頁）暨其犯罪動機、目的、手段等
    一切情狀，量處如主文所示之刑，以資懲儆。又被告本案所
    犯之加重詐欺取財罪，屬最重本刑為7年以下有期徒刑之罪
    ，不合於刑法第41條第1項得易科罰金之要件，惟仍得依刑
    法第41條第3項、第2項、第5項規定，易服社會勞動，但履
    行期間不得逾1年，又被告得否易服社會勞動，屬執行事項
    ，應於判決確定後，由執行檢察官裁量決定被告得否易服社
    會勞動，併此敘明。
　㈦至被告所稱：其年紀大，身體不好，希望可以獲得緩刑機會
    等語；辯護人亦為被告辯稱：被告未曾受有期徒刑以上刑之
    宣告，因一時糊塗誤觸法網，且被告坦認犯行，請給予被告
    緩刑機會等語。惟緩刑係附隨於有罪判決的非機構式之刑事
    處遇，其主要目的在達成受有罪判決之人，在社會中重新社
    會化之人格重建功能。此所以緩刑宣告必須附帶宣告緩刑期
    間之意義所在。再者，緩刑制度首重再犯罪的預防，唯有對
    受判決人本身有充分瞭解，例如依其過去生涯，可知犯罪行
    為人所曾接受的教育，從犯罪的狀態瞭解行為人的行為動機
    、目的，從犯罪後態度推知行為人對其行為的看法，從生活
    狀況與環境推測其將來的發展等；才能判斷其在緩刑期間，
    與之後的生活中是否會再犯罪，亦即藉由前述各種因素對犯
    罪行為人為整體評價，作為法院判斷該行為人是否適宜被宣
    告緩刑，以及進一步依據個案情況決定緩刑期間，及所應採
    取的積極協助措施，並將之作為緩刑宣告的負擔或條件。綜
    上，是否宣告緩刑、緩刑期間長短、及所附加之負擔或條件
    ，均屬法院裁量之範圍（最高法院101年度台上字第5586號
    判決意旨足資參照）。本院考量被告雖坦承犯行，然被告並
    未與告訴人達成和解或獲取告訴人之諒解，難認其對己身錯
    誤之行為所造成被害人之損害已有所彌補，爰不予宣告緩刑
    ，併此敘明。
四、被告於本院準備程序中供稱：其參與本案尚未領得任何報酬
    等語（見本院卷第78頁），且卷內亦無其他證據足認被告在
    本案已領取報酬，是就犯罪所得部分即無從宣告沒收，併此
    敘明。
五、據上論斷，應依刑事訴訟法第273條之1第1項前段、第284條
    之1、第299條第1項前段、第310條之2、第454條第2項，判
    決如主文。
本案經檢察官陳建宏提起公訴，檢察官蔡名堯到庭執行職務。
中　　華　　民　　國　　111 　年　　12　　月　　6 　　日
　　　　　　　　　刑事第二十一庭法　官　劉俊源
上正本證明與原本無異。
如不服本判決，應於收受送達後20日內向本院提出上訴書狀，並
應敘述具體理由；其未敘述上訴理由者，應於上訴期間屆滿後20
日內向本院補提理由書狀（附繕本），「切勿逕送上級法院」。
因疫情而遲誤不變期間，得具狀向法院聲請回復原狀。
　　　　　　　　　　　　　　　　書記官　潘美靜
中　　華　　民　　國　　111 　年　　12　　月　　6 　　日
附錄本案論罪科刑法條全文如下：
中華民國刑法第339條之4：
犯第339條詐欺罪而有下列情形之一者，處1年以上7年以下有期
徒刑，得併科1百萬元以下罰金：
一、冒用政府機關或公務員名義犯之。
二、三人以上共同犯之。
三、以廣播電視、電子通訊、網際網路或其他媒體等傳播工具，
    對公眾散布而犯之。
前項之未遂犯罰之。

洗錢防制法第2條：
本法所稱洗錢，指下列行為：
一、意圖掩飾或隱匿特定犯罪所得來源，或使他人逃避刑事追訴
    ，而移轉或變更特定犯罪所得。
二、掩飾或隱匿特定犯罪所得之本質、來源、去向、所在、所有
    權、處分權或其他權益者。
三、收受、持有或使用他人之特定犯罪所得。
　　
洗錢防制法第14條：
有第二條各款所列洗錢行為者，處7年以下有期徒刑，併科新臺
幣5百萬元以下罰金。
前項之未遂犯罰之。
前二項情形，不得科以超過其特定犯罪所定最重本刑之刑。

附件：
臺灣臺北地方檢察署檢察官起訴書
                                    111年度偵字第15732號
　　被　　　告　林美英　女　67歲（民國00年00月0日生）
　　　　　　　　　　　　住○○市○○區○○路000號3樓
　　　　　　　　　　　　居臺北市○○區○○路000巷00號3樓
　　　　　　　　　　　　國民身分證統一編號：Z000000000號
上列被告因詐欺等案件，業經偵查終結，認應提起公訴，茲將犯
罪事實及證據並所犯法條分敘如下：
        犯罪事實
一、林美英依其智識及一般社會生活之通常經驗，應可知悉金融
    機構帳戶資料為個人信用之重要表徵，且可預見為賺取報酬
    而同意他人將來源不明之款項匯入自己帳戶內，再代為提領
    後交付予不詳人士，將可能為他人遂行詐欺犯行及處理犯罪
    所得，致使被害人及警方難以追查，竟仍基於與真實姓名、
    年籍不詳，自稱「陳經理」之人及所屬詐欺集團成員共同基
    於遂行詐欺取財及洗錢之不確定故意之犯意聯絡，於民國11
    1年5月初某日許，將所申設使用之國泰世華商業銀行帳號00
    0-000000000000號帳戶（下稱系爭帳戶）資料，提供予「陳
    經理」。嗣「陳經理」及所屬詐欺集團成員取得系爭帳戶資
    料後，即於附表所示時間，以附表所示方式，詐騙陳振月，
    致使陳振月陷於錯誤，而依指示將附表所示款項匯款至系爭
    帳戶。林美英復依「陳經理」及所屬不詳詐欺集團成員指示
    ，於111年5月11日14時53分許，前往位於臺北市○○區○○○路0
    段00號之國泰世華商業銀行大同分行自系爭帳戶臨櫃提領新
    臺幣（下同）200萬元，復轉交予「陳經理」所屬詐欺集團
    成員。嗣陳振月察覺受騙後報警處理，始循線查悉上情。
二、案經陳振月訴由臺北市政府警察局中正第一分局報告偵辦。
        證據並所犯法條
一、證據清單及待證事實：
編號 證據名稱 待證事實 (一) 被告林美英於警詢及偵查中之供述 坦承為賺取報酬而將系爭帳戶資料提供予真實姓名、年籍不詳，自稱「陳經理」之人，並依「陳經理」指示，於111年5月11日某時許，至國泰世華商業銀行大同分行，自系爭帳戶臨櫃提領不明來源款項200萬元並轉交予「陳經理」所屬詐欺集團成員等事實。 (二) 1、告訴人陳振月於警詢之指訴； 2、內政部警政署反詐騙諮詢專線紀錄表、受理詐騙帳戶通報警示簡便格式表、金融機構聯防機制通報單； 3、系爭帳戶交易明細資料、匯款單據資料 證明告訴人陳振月遭不詳詐欺集團成員以附表所示手法詐騙後，而依對方之指示，將附表所示款項匯至指定帳戶等事實。 
二、核被告林美英所為，係犯刑法第339條之4第1項第2款三人以
    上共同犯詐欺取財，以及違反洗錢防制法第2條第1款、第2
    款規定，而應依同法第14條第1項處罰之洗錢等罪嫌。被告
    與「陳經理」及所屬詐欺集團其他不詳成員間，有犯意聯絡
    及行為分擔，請論以共同正犯。被告係以一行為同時觸犯上開
    2罪名，乃想像競合犯，請依刑法第55條規定，從一重之三
    人以上共同犯詐欺取財罪嫌論處。另關於被告本件犯罪所得
    ，倘於裁判前未能實際合法發還被害人，併請依刑法第38條
    之1第1項前段規定宣告沒收，或依同條第3項規定於全部或
    一部不能沒收或不宜執行沒收時，追徵其價額。
三、依刑事訴訟法第251條第1項提起公訴。
　　此　致
臺灣臺北地方法院
中　　華　　民　　國　 111　　年　　7 　　月　　11　　日
　　　　　　　　　　　　　檢　察　官      陳 建 宏
本件正本證明與原本無異
中　　華　　民　　國　 111　　年　　7 　　月　　25　　日
　　　　　　　　　　　    書　記　官      張 華 玲
附錄本案所犯法條
中華民國刑法第339條
（普通詐欺罪）
意圖為自己或第三人不法之所有，以詐術使人將本人或第三人之
物交付者，處 5 年以下有期徒刑、拘役或科或併科 50 萬元以
下罰金。
以前項方法得財產上不法之利益或使第三人得之者，亦同。
前二項之未遂犯罰之。
中華民國刑法第339條之4
犯第 339 條詐欺罪而有下列情形之一者，處 1 年以上 7 年以
下有期徒刑，得併科 1 百萬元以下罰金：
一、冒用政府機關或公務員名義犯之。
二、三人以上共同犯之。
三、以廣播電視、電子通訊、網際網路或其他媒體等傳播工具，
    對公眾散布而犯之。
前項之未遂犯罰之。
洗錢防制法第2條
本法所稱洗錢，指下列行為：
一、意圖掩飾或隱匿特定犯罪所得來源，或使他人逃避刑事追訴
    ，而移轉或變更特定犯罪所得。
二、掩飾或隱匿特定犯罪所得之本質、來源、去向、所在、所有
    權、處分權或其他權益者。
三、收受、持有或使用他人之特定犯罪所得。
洗錢防制法第14條
有第二條各款所列洗錢行為者，處 7 年以下有期徒刑，併科新
臺幣 5 百萬元以下罰金。
前項之未遂犯罰之。
前二項情形，不得科以超過其特定犯罪所定最重本刑之刑。
附表：
告訴人 詐騙方式 匯款/轉帳時間(依詐騙帳戶交易明細所示) 詐騙金額 陳振月 不詳詐欺集團成員於111年5月11日13時56分前某日時許，透過LINE通訊軟體向陳振月佯稱：可參與投資平台以獲利云云，致使陳振月誤信為真，爰依指示於右列時間，匯款右列款項至系爭帳戶。 111年5月11日13時56分許、同日14時1分許 新臺幣（下同）160萬元、30萬元、20萬元